【裁判字號】    99,交抗,1946
【裁判日期】    991012
【裁判案由】    違反道路交通管理處罰條例
【裁判全文】
臺灣高等法院交通事件裁定            99年度交抗字第1946號
抗  告  人
即受處分人  甲○○
上列抗告人因違反道路交通管理處罰條例案件，不服臺灣板橋地
方法院，中華民國99年7月30日所為裁定（99年度交聲字第1433
號），提起抗告，本院裁定如下：
    主  文
原裁定撤銷，發回臺灣板橋地方法院。
    理  由
一、抗告意旨略以：警員雖指稱伊由臺北縣新店市○○路左轉進
    入光明街138巷13弄等情，惟不應只採信警員所言，應調閱
    監視錄影帶，警員雖於案發現場，但並非第1時間目睹，當
    時員警正在盤查1位機車騎士，直到伊駕車轉正向前數尺，
    方才抬頭看見吹哨示意停車，伊雖有違法之事實，但係因號
    誌標示不足導致民眾誤闖等語。
二、按法院受理有關交通事件，準用刑事訴訟法之規定，其處理
    辦法，由司法院會同行政院定之，道路交通管理處罰條例第
    89條定有明文。又案件由犯罪地或被告之住所、居所或所在
    地之法院管轄；無管轄權之案件，應諭知管轄錯誤之判決，
    並同時諭知移送於管轄法院；刑事訴訟法第5條第1項、第30
    4條亦分別定有明文。且為避免管轄法院因被告之住所、居
    所及所在地變更而一再變更，土地管轄必須恆定，即以「案
    件繫屬於法院之日」為準，而對於管轄權之有無，係屬於法
    院應依職權調查之事項（司法院24年院字第1247號解釋意旨
    、同院37年院解字第3825號解釋意旨、最高法院48年臺上字
    第837號判例意旨、同院81年度臺上字第876號判決意旨參照
    ）。準此，關於聲明異議事件之管轄事項，於上開道路交通
    案件處理辦法既無特別規定，自應準用刑事訴訟法第5條第1
    項規定，由受處分人之違規行為地，或於案件繫屬於法院之
    日，其住所、居所或所在地之法院管轄。又無管轄權之聲明
    異議事件亦應準用刑事訴訟法第304條規定，諭知管轄錯誤
    之裁判，並同時諭知移送於管轄法院。
三、經查：依卷附之舉發違反道路交通管理事件通知單、交通部
    公路總局臺北區○○○○○道路交通管理事件裁決書及送達
    證書、聲明異議狀（見原審卷第4至10頁）所載，抗告人即
    受處分人甲○○之住址為臺北縣金山鄉兩湖村倒照湖4號，
    該址亦為其戶籍地址，有其個人基本資料查詢結果在卷可稽
    ，係屬臺灣基隆地方法院管轄。又原處分機關認定受處分人
    違反道路交通管理處罰條例第45條第1款規定之行為地，係
    在臺北縣新店市○○路1段光明街138巷13弄，亦有上開舉發
    通知單及裁決書可參，屬臺灣臺北地方法院管轄。是受處分
    人之住所地及行為地均非在原審臺灣板橋地方法院轄區內，
    原審法院復未查明於本案繫屬於法院之日，受處分人之居所
    地或所在地是否在其管轄範圍，即遽認有管轄權而為裁定，
    容有未洽。抗告意旨雖未指摘及此，惟原裁定既有上開可議
    之處，自應由本院將原裁定撤銷，發回原審法院查明後另為
    適法之處理。
四、據上論斷，應依道路交通管理處條例第89條、道路交通案件
    處理辦法第26條，刑事訴訟法第413條前段，裁定如主文。
中    華    民    國    99    年    10    月    12    日
                     刑事第五庭  審判長法  官  李英勇
                                       法  官  白光華
                                       法  官  崔玲琦
以上正本證明與原本無異。
不得再抗告。
                                       書記官  馬佳瑩
中    華    民    國    99    年    10    月    14    日

司法院資訊處製作；財團法人民間司法改革基金會備份。
